最高法院刑事判決　　　　　　　　九十四年度台非字第六七號
　　上　訴　人　最高法院檢察署檢察總長
　　被　　　告　甲○○
上列上訴人因被告偽造文書案件，對於台灣宜蘭地方法院中華民
國九十年三月十三日第一審確定判決（九十年度易字第二０號，
起訴案號：台灣宜蘭地方法院檢察署八十九年度偵字第三四四六
號），認為違法，提起非常上訴，本院判決如下：
    主  文
原判決撤銷。
甲○○行使偽造私文書，足以生損害於公眾及他人，處有期徒刑
肆月，如易科罰金，以參佰元折算壹日。偽造之民國八十九年十
月四日逮捕通知書上之簽名及指印各壹枚、宜蘭縣警察局羅東分
局民國八十九年十月四日偵訊筆錄內之簽名貳枚及指印伍枚、宜
蘭縣警察局羅東分局嫌疑犯尿液送驗姓名、編號對照表上簽名及
指印各貳枚，及台灣宜蘭地方法院檢察署民國八十九年十月四日
訊問筆錄上之簽名壹枚，均沒收之。
    理  由
非常上訴理由稱：「按刑法上累犯之成立，須曾受有期徒刑執行
完畢，五年內再犯有期徒刑以上之罪者為其要件。又二以上徒刑
併執行者，假釋所定最低應執行之期間，合併計算之；合併計算
執行期間而假釋者，所餘刑期，亦應合併計算，於該期間內未經
撤銷假釋，其未執行之刑，始以已執行論，刑法第四十七條、第
七十九條第一項、第七十九條之一第三項定有明文。查被告甲○
○於八十四年間曾犯煙毒及麻醉藥品管理條例等罪，分別被判處
有期徒刑三年二月及五月，並定應執行刑三年五月確定；於八十
五年間又犯煙毒及麻醉藥品管理條例等罪，分別被判處有期徒刑
三年五月及七月，並定應執行刑三年十月確定。上開二案經接續
執行，刑期合計七年三月，自八十五年二月十一日起至九十二年
五月十二日期滿，惟於八十八年（非常上訴書誤載為八十七年）
五月七日獲准假釋出獄，於假釋中即八十九年十月四日（非常上
訴書誤載為十四日）再犯本件偽造文書罪，是被告犯本件之罪時
，前二案之刑並未執行完畢，此有台灣宜蘭地方法院檢察署八十
四年度執正字第四六三號、八十五年度執典字第六八四之一號檢
察官執行指揮書、台灣宜蘭監獄報請撤銷假釋報告表在卷足憑。
原判決疏未查明，誤以為前案已於八十八年七月十日執行完畢，
再犯本件偽造文書罪，而以累犯論處，其判決顯有適用法則不當
之違背法令。案經確定，且對被告不利，爰依刑事訴訟法第四百
四十一條、第四百四十三條提起非常上訴，以資糾正」等語。
本院按判決不適用法則或適用不當者，為違背法令，刑事訴訟法
第三百七十八條定有明文。次按刑法第四十七條之規定，累犯之
成立，必須曾受有期徒刑之執行完畢，或受無期徒刑或有期徒刑
一部之執行而赦免後，五年以內再犯有期徒刑以上之罪者，始足
當之。所謂執行完畢，其在監執行期滿者，固不待言；如係經假
釋出獄者，須在無期徒刑假釋後滿十五年，或在有期徒刑所餘刑
期內未經撤銷假釋者，其未執行之刑，始得以已執行論。如其為
二以上徒刑併執行者，假釋所定最低應執行之期間，合併計算之
；其所餘刑期，亦應合併計算，此觀刑法第七十九條第一項前段
、第七十九條之一第一項、第三項之規定甚明。經查本件被告曾
犯肅清煙毒條例及麻醉藥品管理條例等罪，經台灣宜蘭地方法院
於八十四年四月十三日以八十四年度訴字第九十六號，分別判處
有期徒刑三年二月及五月，並定應執行刑三年五月確定；嗣又犯
肅清煙毒條例及麻醉藥品管理條例等罪，經台灣宜蘭地方法院於
八十五年四月十八日以八十五年度訴字第八十八號，分別判處有
期徒刑三年五月及七月，並定應執行刑三年十月確定。上開二案
經接續執行，刑期自八十五年二月十一日起，至九十二年二月二
十七日縮刑期滿，並於八十八年五月七日獲准假釋出獄。有台灣
宜蘭地方法院九十年度易字第二０號卷附台灣高等法院檢察署刑
案紀錄簡覆表、台灣高等法院被告全國前案紀錄表，及台灣宜蘭
地方法院檢察署八十八年度執更字第一三０號卷附台灣宜蘭監獄
八十八年五月十一日（八八）宜監澄教字第一八五０號函暨所附
台灣宜蘭地方法院檢察署八十四年度執正字第四六三號、八十五
年度執典字第六八四之一號檢察官執行指揮書等資料可憑。足見
被告於八十九年十月四日再犯本件偽造文書罪時，前二案尚未執
行完畢，而係於假釋期間內犯罪，依上開說明，並不構成累犯。
乃原法院對上情未詳予調查，誤認被告於八十四年間所犯肅清煙
毒條例等案所定應執行刑有期徒刑三年五月（原判決誤載為三年
六月），已於八十八年七月十日執行完畢，係五年以內再犯本件
偽造文書罪，合乎累犯之要件，遽依刑法第四十七條規定，論以
累犯並加重其刑，顯有適用法則不當之違法。案經確定，且對被
告不利，非常上訴意旨執以指摘，洵有理由，應由本院將原判決
予以撤銷改判，就被告所犯行使偽造文書罪酌情量處有期徒刑四
月，並諭知易科罰金之折算標準，如主文所示偽造之簽名及指印
，併依刑法第二百十九條規定宣告沒收。
據上論結，應依刑事訴訟法第四百四十七條第一項第一款但書，
刑法第二百十六條、第二百十條、第四十一條第一項前段、第二
百十九條，罰金罰鍰提高標準條例第二條，判決如主文。
中　　華　　民　　國　九十四　年　　四　　月　　七　　日
                      最高法院刑事第十庭
                          審判長法官  陳　正　庸
                                法官  賴　忠　星
                                法官  王　居　財
                                法官  林　開　任
                                法官  林　立　華
      本件正本證明與原本無異
                                      書  記  官
中　　華　　民　　國　九十四　年　　四　　月　 十一 　日
                                                  Ａ
附錄論罪科刑法條：
中華民國刑法
第二百十條
偽造、變造私文書，足以生損害於公眾或他人者，處五年以下有
期徒刑。
第二百十六條
行使第二百十條至第二百十五條之文書者，依偽造、變造文書或
登載不實事項或使登載不實事項之規定處斷。
